【裁判字號】    99,上訴,2012
【裁判日期】    991223
【裁判案由】    毒品危害防制條例
【裁判全文】
臺灣高等法院高雄分院刑事判決        99年度上訴字第2012號
上  訴  人
即  被  告  陳世明
上列上訴人因毒品危害防制條例案件，不服臺灣高雄地方法院99
年度訴字第1052號中華民國99年10月13日第一審判決（起訴案號
：臺灣高雄地方法院檢察署99年度偵字第5417號），提起上訴，
本院判決如下：
     主  文
上訴駁回。
     理  由
一、按上訴書狀應敘述具體理由；又第二審法院認為上訴書狀未
    敘述理由或上訴有刑事訴訟法第362 條前段之情形者，應以
    判決駁回之，同法第361 條第2 項、第367 條前段定有明文
    。而依法院辦理刑事訴訟案件應行注意事項第162 條規定：
    「……所稱具體理由，係指須就不服之判決為具體之指摘而
    言，如僅泛稱原判決認事用法不當或採證違法、判決不公等
    ，均非具體理由。……」。亦即所謂具體理由，必係依據卷
    內既有訴訟資料或提出新事證，指摘或表明第一審判決有何
    採證認事、用法或量刑等足以影響判決本旨之不當或違法，
    而構成應予撤銷之具體事由，始克當之（例如：依憑證據法
    則具體指出所採證據何以不具證據能力，或依憑卷證資料，
    明確指出所為證據證明力之判斷如何違背經驗、論理法則）
    ；倘僅泛言原判決認定事實錯誤、違背法令、量刑失之過重
    或輕縱，而未依上揭意旨指出具體事由，或形式上雖已指出
    具體事由，然該事由縱使屬實，亦不足以認為原判決有何不
    當或違法者（例如：對不具有調查必要性之證據，法院未依
    聲請調查亦未說明理由，或援用證據不當，但除去該證據仍
    應為同一事實之認定），皆難謂係具體理由，俾與第二審上
    訴制度旨在請求第二審法院撤銷、變更第一審不當或違法之
    判決，以實現個案救濟之立法目的相契合，並節制濫行上訴
    （最高法院97年度台上字第892 號判決意旨參照）。又原審
    依實體法或程序法得依職權自由裁量之事項（如刑之酌減、
    量定及定執行刑等），不得任意指摘，否則非屬具體理由，
    可逕由程序上予以駁回（最高法院民國71年3 月2 日71年度
    第3 次刑事庭會議決議三參考）；必須具體表明原審判決所
    為自由裁量之行使，未合乎法律之目的，違背內部性界限，
    而屬權利濫用之違法，或違反比例原則、平等原則、公平正
    義等法則，始足當之。
二、本件上訴人即被告陳世明經原審論以販賣第二級毒品罪，共
    六罪，分別判處有期徒刑3 年8 月、3 年8 月、3 年8 月、
    3 年8 月、7 年2 月、3 年8 月；並定其應執行刑有期徒刑
    9 年。已經敘述其量刑審酌之一切情狀（被告陳世明明知甲
    基安非他命為政府明令禁止持有、販賣之第二級毒品，且易
    使人上癮，竟意圖營利，販賣毒品牟取不法利得，所為嚴重
    殘害國民身心健康，危害社會治安至深且鉅，犯罪情節及惡
    性均非輕，惟犯後於偵、審中自白大部分犯行，態度尚可，
    及其有槍砲、竊盜、傷害、侵占等多項前科，素行非佳、智
    識程度、生活狀況等一切情狀），在客觀上並無不當之處。
    上訴人雖於民國99年11月25日上訴期間屆滿前（99年11月11
    日屆滿），具狀提起上訴。但上訴理由僅空言表示：「上訴
    人於警、偵訊時，均對其犯行坦承不諱，應依毒品危害防制
    條例第17條第2 項規定減輕其刑。又上訴人販賣5 次毒品所
    得，分別為500 、500 、2000、1000、2000元，合計共6000
    元，販賣毒品之數量及所得均輕微，犯罪情節難與大盤或中
    盤毒梟相提並論。又上訴人於犯後均坦承不諱，犯後態度亦
    堪稱良好，原判決雖有審酌一切情狀，然科刑時稍嫌過重，
    懇請鈞院予以重新審理，並予上訴人有利之科刑。」云云，
    指摘原判決不當。惟被告雖表示其於警、偵訊時，均對其犯
    行坦承不諱，應依毒品危害防制條例第17條第2 項規定減輕
    其刑。然原審就被告所犯6 罪中之5 罪，已於原審判決中以
    ：「被告犯前開附表一編號1 、2 、3 、4 、6 之販賣第二
    級毒品犯行經查獲後，於偵查及審判中就上開犯行均自白不
    諱，應依毒品危害防制條例第17條第2 項減輕其刑。」，依
    毒品危害防制條例第17條第2 項減輕其刑，此部分自無所謂
    不當或違法可言；關於被告所犯6 罪中之1 罪（即原判決附
    表一編號5 之犯罪），亦已經敘明：「至於被告雖主張伊於
    偵查中針對附表一編號5 之犯罪業已自白，該次犯罪於警詢
    中沒有訊問，檢察官訊問時伊僅知綽號『紫芳』之人，不知
    本名為張筠慈，如檢察官告知紫芳即為張筠慈，伊就會承認
    云云。惟查被告就附表一編號5 部分，於偵查中檢察官訊問
    時之陳述為：『（問：有一個叫張筠慈是否認識？）答：不
    清楚，我只知道綽號叫紫芳，他在苗栗工作（問：（提示譯
    文）是否有打過這些電話？）答：有（問：去年12月21日的
    譯文，第一通電話內說98年12月21日中午他說有到你凱歌路
    家樓下並打電話給你，跟你拿1,000 到2,000 元之安非他命
    ，是否有此事？）答：我想不起來了。』等情，有被告之偵
    訊筆錄在卷可稽。雖被告認為對話之對象為紫芳，惟檢察官
    既然係以被告與張筠慈對話之通訊監察譯文提示進行訊問，
    被告亦於閱覽譯文後回答，故該次訊問中，被告所認知之紫
    芳與檢察官所提示之張筠慈應為同一人，是並無認知錯誤之
    情形，被告於該次訊問有無承認販賣毒品予張筠慈乙節，自
    應就被告之回答內容為審查。查，該次訊問中，檢察官既然
    已明確提示98年12月21日被告與張筠慈通話之通訊監察譯文
    以訊問被告關於販賣甲基安非他命之事實，被告如有自白，
    自應陳述對於不利於己且與販賣毒品有關之全部構成要件事
    實方符合自白之要件，然被告卻僅陳稱想不起來，此一陳述
    顯與販賣毒品之構成要件事實無關，參酌上揭最高法院判決
    意旨，自不合於自白之要件。此外，復查無其他證據足以佐
    證被告於偵查中有針對附表一編號5 之犯罪事實為自白，是
    被告主張伊就附表一編號5 之犯罪事實合於偵、審均自白之
    要件云云，應不可採。至於被告雖於偵查中承認該通訊監察
    譯文為伊與紫芳（即張筠慈）之對話，但承認通訊監察譯文
    之真實性與任意性，卻否認犯罪之案件，於實務上屢見不鮮
    ，自難僅以被告承認通訊監察譯文之真正而認被告業已對此
    部分被訴之犯罪事實為自白。」，其採證並未違法，立論正
    確，並無不當或違法。被告陳世明此部分僅空言表示：「被
    告對所犯坦承不諱，應依毒品危害防制條例第17條第2 項規
    定減輕其刑。」云云，又未敘述原審判決此部分（附表一編
    號5 部分）關於不符合減刑之認定有何違誤，此有上訴狀在
    卷可按，依上開說明，被告上訴意旨並未具體敘述原審判決
    有何違背法令或不當之處，顯非屬具體之理由。被告雖又以
    其「販賣毒品之數量及所得均輕微，犯罪情節難與大盤或中
    盤毒梟相提並論。於犯後均坦承不諱，犯後態度亦堪稱良好
    ，原判決雖有審酌一切情狀，然科刑時稍嫌過重」云云，請
    求從輕量刑。但被告前後所犯6 罪，其各刑合併之刑期總計
    為25年6 月，原審僅定其應執行刑為9 年，量刑及定執行刑
    已經從輕，被告陳世明又未敘述原審判決之量刑，有何未合
    乎法律之目的，違背內部性界限，或違反比例原則、平等原
    則、公平正義等法則，導致量刑過重之具體理由，亦非屬具
    體之理由。揆之上開規定，上訴人之上訴顯屬違背法律上之
    程式，應由本院依同法第367 條前段、第372 條規定，不經
    言詞辯論，逕行判決如主文。
中    華    民    國    99    年    12    月    23    日
                刑事第五庭    審判長法  官  曾永宗
                                    法  官  鍾宗霖
                                    法  官  任森銓
以上正本證明與原本無異。
如不服本判決應於收受本判決後10日內向本院提出上訴書狀，其
未敘述上訴理由者，並得於提起上訴後10日內向本院補提理由書
狀（應附繕本）。
中    華    民    國    99    年    12    月    23    日
                                    書記官  呂素珍

司法院資訊處製作；財團法人民間司法改革基金會備份。
